臺灣高等法院刑事判決　　　　　　　　　　　　　　九十年度交上易字第四六三號
　　上　訴　人　臺灣板橋地方法院檢察署檢察官
　　上　訴　人
　　即　被　告　乙○○
　　選任辯護人　黃炳飛
右上訴人因被告過失傷害案件，不服臺灣板橋地方法院九十年度交易字第二０八號，
中華民國九十年十月三十一日第一審判決（起訴案號：臺灣板橋地方法院檢察署九十
年度偵字第四九五八號）提起上訴，本院判決如左：
    主  文
原判決撤銷。
乙○○因過失傷害人致重傷，處有期徒刑陸月，如易科罰金，以佰元折算壹日。
    事  實
一、乙○○於民國（下同）八十九年八月二十九日二十一時三十分許，駕駛車牌號碼
    ＧＷ－八九八七號自用小客車，沿臺北縣板橋市○○路○段五○五巷由西往東方
    向行駛，至該五０五巷與中山路二段交岔路口（對面為四一六巷），欲左轉中山
    路二段往光復橋之方向行駛時，本應注意駕駛人應注意車前狀況，並隨時採取必
    要之安全措施，而依當時情形為陰雨天、夜間有照明，路面無缺陷、無障礙物等
    情況，並非不能注意；乃竟疏於注意欲行進方向之車前狀況即貿然左轉；適有行
    人鍾秀嬌亦未依規定行走行人穿越道，而在設有劃分島不得穿越道路之路段，違
    反該規定由西向東跨越板橋市○○路○段上設置之劃分島，進入對向車道內；乙
    ○○駕駛之ＧＷ－八九八七號自用小客車因之閃避不及，左前車頭擦撞鍾秀嬌，
    使鍾秀嬌倒地頭部撞及劃分島，致受有腦水腫、臚內出血及左鎖骨骨折之傷害，
    雖經緊急送醫治療，迄今成為植物人，已達身體重大不治之傷害程度。而乙○○
    於肇事後，在有偵查犯罪職權之機關尚不知何人為肇事者前，即主動向前往醫院
    處理車禍之臺北縣警察局海山分局埔墘派出所員警丙○○坦承肇事而自首，並接
    受裁判。
二、案經鍾秀嬌之監護人鍾蔡益妹訴由臺灣板橋地方法院檢察署檢察官偵查起訴。
    理  由
一、被害人鍾秀嬌經臺灣板橋地方法院以八十九年度禁字第一五九號裁定為禁治產人
    （見他字卷第二十八頁民事裁定）；因鍾秀嬌無配偶（見他字卷第二十七頁戶籍
    謄本），依民法第一千一百十一條第一項第二款之規定，其母鍾蔡益妹為監護人
    ；故本案由被害人鍾秀嬌之監護人鍾蔡益妹提出傷害告訴（見偵查卷第二十一頁
    告訴狀），於法並無不合，先予敘明。
二、訊據被告乙○○矢口否認有何過失傷害之犯行，辯稱：伊駕駛車牌號碼ＧＷ－八
    九八七號自用小客車，由臺北縣板橋市○○路○段五○五巷左轉同市○○路○段
    時，被害人鍾秀嬌突穿越對向車陣跨越分隔島進入伊車道內，鍾秀嬌見伊車輛駛
    至，因驚嚇跌倒撞及分隔島，伊見鍾秀嬌倒下，立即停車查看；伊駕車正常行駛
    ，車速約二十公理，並無任何違規事由，被害人違規自車陣中穿越分隔島行為無
    法預見，跟本來不及注意；伊對車禍之發生並無過失云云。惟查：
  (一)按道路交通事故有人傷亡者，肇事駕駛人應迅對傷者予以救護，並保持現場，儘
    速報告就近警察機關，道路交通事故處理辦法第四條第一款另有明文。被告駕駛
    汽車肇事致被害人受有傷害，自應依此規定處理；乃被告竟違反此項規定，未保
    持現場以待警方處理，旋以護送被害人就醫為由駕車離去。又，在場證人甲○○
    並未目擊被害人如何穿越道路，現場圖又係警員丙○○事後依被告一方之陳述繪
    製，業據該二位證人在本院調查中到庭供陳在卷（見本院九十一年一月八日訊問
    筆錄）；以致現場確實之撞擊情形、位置已無法重建。然被告於案發之初在警訊
    及檢察事務官訊問中，對於其在前揭時間駕駛ＧＷ－八九八七號自用小客車，沿
    板橋市○○路○段五○五巷由西左轉同市○○路○段由西往東方向行駛，至該五
    ０五巷與中山路二段交岔路口（對面為四一六巷），欲左轉中山路二段往光復橋
    方向前行時，因被害人鍾秀嬌穿越中山路二段之劃分島進入對向被告前進之車道
    ，被告駕駛之自用小客車左前車頭撞及被害人鍾秀嬌，被害人鍾秀嬌因而頭部撞
    及劃分島等情，業已坦承不諱（詳臺灣板橋地方法院檢察署九十年度偵字第四九
    五八號偵查卷宗第五頁反面、臺灣板橋地方法院檢察署九十年度他字第四五三號
    偵查卷宗第十六頁）；並有現場照片四幀附在偵字卷第十六頁、肇事汽車照片四
    幀附在他字卷可參。因之，被害人鍾秀嬌係於前揭時地，遭被告駕駛之上開自用
    小客車左前車頭擦撞因而倒地，致頭部撞及劃分島受傷，應無庸置疑。
  (二)被害人鍾秀嬌於八十九年八月二十九日二十一時四十五分，由肇事者推床入急診
    ，意識有點模糊不清，左側肢體較為無力，經Ｘ光及腦部斷層掃描檢查除有腦水
    腫、臚內出血外，尚有左鎖骨骨折，嗣在急診施行氣管插管後轉院至恩主公醫院
    治療等情，有西園醫院九十年六月四日（九十）西園醫字第０五七號函附在原審
    卷第四十五頁可稽。嗣被害人於八十九年八月二十九日晚上十一時三十九分至國
    立臺灣大學醫學院附設醫院急診，當時意識不清呈昏迷狀態，昏迷指數四．七，
    經降腦壓藥物緊急處理後，於當晚十一時五十分轉院。再於八十九年八月三十日
    入恩主公醫院急診，經診斷為「右側大腦挫傷性腦出血，急性硬腦膜下腔出血」
    ，當時昏迷指數六分，兩側瞳孔擴大，右側瞳孔無光反應，經緊急手術後轉加護
    病房治療，九月十一日出院，八十九年十月十三日再入院，十月十八日施行臚骨
    植入手術，八十九年十一月三日出院，出院時昏迷指數七分，仍無法與外界溝通
    。於八十九年十一月十四日因「挫傷性腦外傷併臚內出血」入行政院衛生署新竹
    醫院治療，至同年十二月十五日出院，改門診追蹤治療，至今仍陷意識障礙，日
    常生活須專人照顧及持製輪椅併臚墊、束腰、束腳附件以輔助日常生活。於九十
    年一月十二日復經亞東紀念醫院診斷為植物人，有國立臺灣大學醫學院附設醫院
    、財團法人恩主公醫院、行政院衛生署新竹醫院、亞東紀念醫院分別出具之診斷
    證明書各一紙在卷可證（見他字卷第二十二頁至第二十四頁，第三、四頁間）。
    則被害人鍾秀因本件車禍倒地，致受有腦水腫、臚內出血及左鎖骨骨折之傷害，
    雖經緊急送醫治療，迄今已成為植物人，而達身體重大不治之傷害程度，應可認
    定。
  (三)被害人鍾秀嬌在案發時究竟由何處穿越中山路二段，在何處遭被告所駕車輛撞擊
    倒地，因被告未依規定保持現場，儘速報告就近警察機關處理，致當時現場確實
    狀況如何，事後已無從查證有如前述。然查，被告於九十年二月二十一日在檢察
    事務官至現場勘驗時即供陳：伊承認有過失，但被害人亦有過失，雙方都有過失
    云云（見他字卷第第三十九頁背面）。再參以，被害人鍾秀嬌身高約有一百五十
    餘公分，有其家居護理照片在卷可證（見他字卷第二十九頁）；而其所跨越之中
    山路二段劃分島高度僅約二十餘公分；劃分島之橋頭墩則為高度不及一公尺之方
    錐，均不足以遮掩被害人一百五十餘公分高之身形，亦有現場照片在卷可考（見
    他字卷）。衡情被告在駕車左轉彎時，自無不能注意被害人正在跨越劃分島進入
    其前行車道之理。乃其竟疏於注意車前狀況，以適時採取必要之按喇叭示警、減
    速煞車或閃避等安全措施，因之撞及被害人鍾秀嬌；則其駕車肇事顯有過失，自
    係灼然可見。
 (四)證人甲○○於警訊、偵查中雖曾供證：當時伊騎乘車牌號碼ＵＴＹ－四六七號輕
    型機車沿臺北縣板橋市○○路○段往板橋市方向行駛，行經該路段與同市○○路
    ○段五○五巷口暫停等候紅綠燈時，見對向車道上鍾秀嬌倒下，被告駕駛之自用
    小客車停下查看，後被告要求伊協同將鍾秀嬌送往醫院，伊即協同被告將鍾秀嬌
    送往醫院云云（見偵字卷宗第十頁反面、他字卷第三三頁反面）。然在本院調查
    中已另供陳：伊是沿著光復橋下走往板橋，第一個紅燈，伊在等紅燈，伊只看到
    一部車子停下，有一個路人要倒了，就這樣而已；（問被撞到的路人是從那一邊
    穿越馬路能不能確定？），伊沒有看到他（被害人），他沒有通過伊前面等語（
    見本院九十一年一月八日訊問筆錄）。顯見該證人並未目睹被害人鍾秀嬌如何跨
    越劃分島進入對向車道，及如何遭被告所駕駛自小客車撞及之車禍發生全程經過
    ，該證人之證言尚不足為被告有利之認定。
  (五)按汽車駕駛人應注意車前狀況，並隨時採取必要之安全措施，道路交通安全規則
    第九十四條第三項定有明文，被告係領有駕駛執照之人，就前開規定應知之甚詳
    ，其於前揭時地駕駛汽車，自應遵守上開交通安全規定，且依卷附道路交通事故
    調查報告表所示，肇事地點當時情形為陰雨天、夜間有照明，路面無缺陷、無障
    礙物等情況，並無不能注意之情事，又非不能注意，竟仍貿然左轉，致駕駛之自
    用小客車左前車頭擦撞被害人鍾秀嬌，被告疏未注意上開關於交通安全之規定，
    而有過失至為明顯。本件車禍經送臺灣省臺北縣區車輛行車事故鑑定委員會鑑定
    ，及送請臺灣省車輛行車事故覆議鑑定委員會覆議結果，均認被告有未注意車前
    狀況因而肇事之過失，亦有臺灣省臺北縣區車輛行車事故鑑定委員會北鑑字第九
    ○一五八九號鑑定意見書及臺灣省車輛行車事故覆議鑑定委員會府覆議字第九○
    一六一二號覆議意見書各乙紙在卷可參（見原審卷第三十七頁、第三十八頁，第
    五十八頁）。被告所辯：伊並無過失云云，自無可採。又查，因被告之過失所駕
    之自小客車擦撞被害人鍾秀嬌，使之倒地頭部撞及劃分島，致被害人鍾秀嬌致受
    有腦水腫、臚內出血及左鎖骨骨折之傷害，雖經緊急送醫治療，迄今已成為植物
    人；則被害人鍾秀嬌所受重傷害與被告過失行為間，顯有相當因果關係，亦可認
    定。
  (六)另按行人穿越道路，設有人行穿越道者，必須經由行人穿越道穿越道路。又，在
    設有劃分島之路段，不得穿越道路；交通安全規則第一百三十四條第一款、第二
    款分別定有明文。本案肇事地點即板橋市○○路○段與五○五巷、四一六巷之交
    岔路口，其南方路口設有行人穿越道；自此交岔路口以北之板橋市○○路○段，
    則為設有劃分島不得穿越之路段，有現場照片四幀附在偵字卷第十六頁可參。被
    害人鍾秀嬌未行走行人穿越道，而在設有劃分島不得穿越道路之板橋市○○路○
    段，竟仍由西向東跨越劃分島進入對向車道內，自有違前揭規定甚明。臺灣省車
    輛行車事故覆議鑑定委員會府覆議字第九○一六一二號覆議意見書固認被害人鍾
    秀嬌亦有過失，然認定其過失為「行人鍾秀嬌於雨天夜間橫越道路未注意左右來
    車同為肇事原因」云云，顯屬誤會。再查，本案發生時，被害人鍾秀嬌未行走行
    人穿越道，而在設有劃分島不得穿越道路之路段，由西向東跨越板橋市○○路○
    段上設置之劃分島，進入對向車道內，雖有違反交通安全規則第一百三十四條第
    一款、第二款之規定，而應認有亦有過失；然仍不因此而解免被告之過失刑責，
    併此敘明。
  (七)綜上各節所述，被告所辯伊無過失云云，並不足採。本案事證明確，被告過失犯
    行堪以認定，應依法論科。
二、核被告因過失駕車行為致被害人鍾秀嬌受重傷，其所為係犯刑法第二百八十四條
    第一項後段之因過失傷害人致重傷罪。又被告於肇事後，在有偵查犯罪職權之機
    關尚不知何人為肇事者前，即主動向前往醫院處理車禍之臺北縣警察局海山分局
    埔墘派出所員警丙○○坦承肇事，有該派出所檢送之勤務日誌及本院查詢被告是
    否自首表在卷可稽（見原審卷第九頁、第十頁）；並經處理本案之警員丙○○在
    本院調查中到庭結證在卷（見本院九十一年一月八日訊問筆錄）；被告嗣並到院
    接受裁判，所為已符合自首之條件，應依刑法第六十二條前段之規定減輕其刑。
    又，被告行為後刑法第四十一條有關易科罰金之規定，業於九十年一月四日經修
    正通過，並經總統於同年月十日明令公佈，同年月十二日生效施行；因事關執行
    事項，依刑法第二條第一項前段之規定，應逕適用修正後之現行刑法第四十一條
    第一項前段，以為諭知易科罰金之折算標準。
三、原審據以論罪科刑，固非無見。惟被害人鍾秀嬌被撞倒地頭部撞及劃分島，除受
    有腦水腫、臚內出血之傷害外，尚受有左鎖骨骨折之傷害，原判決在事實欄未予
    詳細敘明，自有可議。被告之上訴意旨否認犯罪雖無理由；然公訴人之上訴意旨
    執以指摘原判決不當，則為有理由，應由本院將原判決撤銷改判。爰審酌被告及
    被害人鍾秀嬌在本案肇事中之過失程度，被害人鍾秀嬌所受之傷害；及被告雖係
    因過失犯罪，然犯後並未與被害人達成和解賠償被害人所受之損害，在法院審理
    中又多方飾詞卸責，未見悔意等一切情狀，量處如主文所示之刑，並諭知易科罰
    金之折算標準。
據上論斷，應依刑事訴訟法第三百六十九條第一項前段、第三百六十四條、第二百九
十九條第一項前段，刑法第二條第一項前段、第二百八十四條第一項後段、第六十二
條前段、新修正之第四十一條第一項前段，罰金罰鍰提高標準條例第一條前段、第二
條，判決如主文。
本案經檢察官田炳麟到庭執行職務。
中      華      民      國    九十一    年      一      月    三十一    日
                              臺灣高等法院刑事第十二庭
                                  審判長法  官  劉 景 星
                                        法  官  陳 志 洋
                                        法  官  陳 博 志
右正本證明與原本無異。
不得上訴。
                                        書記官  陳 嘉 文
中      華      民     國     九十一   年      二      月    一        日
附錄  本判決論罪科刑法條：
中華民國刑法第二百八十四條：
因過失傷害人者，處六月以下有期徒刑、拘役或五百元以下罰金，致重傷者，處一年
以下有期徒刑、拘役或五百元以下罰金。
從事業務之人，因業務上之過失傷害人者，處一年以下有期徒刑、拘役或一千元以下
罰金，致重傷者，處三年以下有期徒刑、拘役或二千元以下罰金。
